【裁判字號】    89,上易,373
【裁判日期】    890418
【裁判案由】    背信
【裁判全文】
臺灣高等法院臺中分院刑事判決                    八十九年度上易字第三七三號
    上  訴  人  臺灣臺中地方法院檢察署檢察官
    被      告  丙○○
右上訴人，因被告背信等案件，不服臺灣臺中地方法院八十八年度易字第三四六七號
，中華民國八十八年十二月三十一日第一審判決（起訴案號：臺灣臺中地方法院檢察
署八十八年度偵字第六一０八號），提起上訴，本院判決如左：
    主  文
上訴駁回。
    理  由
一、本案經本院審理結果，認第一審判決認被告丙○○被訴背信等之罪嫌不足，因而
    為其無罪之諭知，其認事用法並無不當，應予維持，並引用第一審判決書記載之
    理由（如附件）。
二、檢察官上訴意旨略以：原審僅就鉅代企業股份有限公司及康美惠之票款供擔保而
    為論述，然就被告承擔案外人汪樹生積欠乙○○部分，被告仍係構成背信罪及違
    反公司法之公司保證規定，原審遽為被告無罪之諭知，自有未合云云，因而提起
    上訴，固非無見。惟查告訴人乙○○提起告訴時，所記載之告訴狀，雖主張案外
    人汪樹生經營之鉅代企業股份有限公司，透過被告丙○○以鉅代公司名義，向告
    訴人借貸新台幣（下同）一百十四萬四千三百元，另汪樹生以本人名義向告訴人
    借款一百二十五萬七千七百三十元之事實，惟告訴人卻未對汪樹生一併提出告訴
    ，可見告訴人所執有汪樹生或鉅代公司之票據，是否汪樹生所簽發交付，已非無
    疑。況告訴人於偵查中亦供稱「是丙○○要借錢的‧‧‧另外丙○○也有拿汪樹
    生的票來借八十六萬六千元，但也被退票」，而告訴人之丈夫劉春吉於原審且供
    稱「鉅代公司，汪樹生之債務之所以會由克邦公司來承擔，是丙○○當時代表公
    司來借款，我認為克邦公司是借款人，所以我太太才會要求克邦公司來承擔這筆
    債務‧‧‧汪樹生部分是借八十六萬六千元，並非一百二十五萬七千七百三十元
    ，而鉅代公司借多少錢，我不清楚，另補呈」等語，可見被告於本院調查時所供
    稱該等和解之債務，均係伊以克邦公司名義所借云云，尚堪採信。
三、次查被告所簽之八十六萬六千八百元之本票，其票號係０七二二五二，發票日為
    八十五年十一月九日，與告訴人所稱鉅代公司名義所簽之本票，其金額及發票日
    均相同，票號則為０七二二五一，已可見其關連性。又告訴人所稱汪樹生個人名
    義借款憑證係臺灣彰化地方法院之支付命令，但依其所載內容卻係一張支票，二
    張本票，而二張本票之號碼、金額、日期等等，適與告訴人所稱鉅代公司簽發二
    張本票之票號、金額、日期等等完全相同（以上參見偵查卷），益見被告上開所
    辯稱云云，尚非無據。再依告訴人與被告所簽之和解契約書內容，及被告於原審
    所提之和解書內容，均僅有被告及告訴人之簽名，並無鉅代公司或汪樹生之簽名
    ，佐以告訴人乙○○所提出之和解契約書亦載明：「立契約書人債權人乙○○（
    以下簡稱甲方）、債務人克邦車業股份有限公司（以下簡稱乙方），茲就乙方積
    欠甲方借款乙事，雙方達成和解，訂立契約條款如后：」等語，可見本件借款糾
    紛中，向乙○○借款之人即均係克邦公司，而與鉅代公司或汪樹生均無涉，是被
    告本於克邦公司法定代理人身分，於與告訴人和解時，依告訴人之請求，而就所
    有雙方間之債務，一併載明由被告公司負責，其主觀上應係解決民事之糾葛，難
    認被告有代克邦公司承擔鉅代公司或汪樹生債務之情事，是被告代表公司與乙○
    ○成立和解時，並無任何違背任務之行為至明，且對克邦公司亦難謂有何損害，
    自難認被告確有公訴人所指之背信、違反公司法之犯行存在，原審因而均為被告
    無罪之諭知，經核並無不合。檢察官未提出補強證據，且置偵查中之票據內容不
    顧，徒以上開陳詞，指摘原判決為不當，非有理由，其上訴自為無理由，應予駁
    回。
四、被告經合法傳喚，無正當理由不到庭，爰不待其陳述逕行判決。
據上論結，應依刑事訴訟法第三百七十三條、第三百六十八條、第三百七十一條，判
決如主文。
本案經檢察官甲○○到庭執行職務
中      華      民      國    八十九    年      四      月    十八      日
                                  臺灣高等法院臺中分院刑事第二庭
                                        審判長法  官  羅  禮  政
                                              法  官  陳  欣  安
                                              法  官  蔡  聰  明
右正本證明與原本無異。
不得上訴。
                                              書記官    瑞  芳
中      華      民      國    八十九     年      四       月    二十    日
Ｏ
臺灣臺中地方法院刑事判決                        八十八年度易字第三四六七號
    公  訴  人  臺灣臺中地方法院檢察署檢察官
    被      告  丙○○  男四十一歲（民國○○○年○月○○○日生）
                        國民身分證統一編號：Ｚ000000000號
                        籍設台中縣豐原市○○里○○路十八之一號
                        現住台中縣神岡鄉○○路六六七巷廿六弄十五號
右列被告因背信案件，經檢察官提起公訴（八十八年度偵字第六一０八號），本院判
決如左：
    主  文
丙○○無罪。
    理  由
一、公訴意旨略以：被告丙○○係克邦車業股份有限公司（下稱克邦公司，設於台中
    縣潭子鄉○○村○○路六十五號）之董事長，為受委任處理事務之人，其明知公
    司除依其他法律或公司章程規定得為保證者外，不得為任何保證人，且股份有限
    公司未經股東會及董事會之決議，不得擅自承擔他人之債務，形同公司之保證，
    造成公司之損害。詎被告丙○○於民國（下同）八十七年四月十日，以克邦公司
    之名義與告發人乙○○簽立和解契約書時，竟擅自以克邦公司之名義，承擔案外
    人鉅代企業股份有限公司（下稱鉅代公司）積欠乙○○之新台幣（下同）一百十
    四萬四千三百元之債務，及擅自以克邦公司之名義承擔案外人汪樹生積欠乙○○
    之一百二十五萬七千七百三十元之債務，形同公司之保證，而為違背其任務之行
    為，造成克邦公司之損害，因認被告涉犯刑法第三百四十二條第一項之背信罪嫌
    、公司法第十六條第二項、第一項之罪嫌等語。
二、按犯罪事實應依證據認定之，無證據不得推定其犯罪事實；不能證明被告犯罪者
    ，應諭知無罪之判決；刑事訴訟法第一百五十四條、第三百零一條第一項分別定
    有明文。本件訊據被告丙○○堅決否認有公訴人所指之犯行，並辯稱：向乙○○
    所借之款項均係由克邦公司所借，僅係持鉅代公司（法定代理人汪樹生）之票或
    康美惠之票交付乙○○供擔保而已，並非承擔鉅代公司、汪樹生或康美惠之債務
    等語。經查：積欠乙○○之債務四百三十九萬六千七百六十四元，確係由被告代
    表公司向乙○○所借用，並持交鉅代公司（法定代理人汪樹生）或康美惠之票據
    以供擔保等情，除據被告供明外，並據證人即乙○○之夫劉春吉到庭證述無訛，
    而卷附由告發人乙○○所提出之和解契約書亦載明：「立契約書人債權人乙○○
    （以下簡稱甲方）、債務人克邦車業股份有限公司（以下簡稱乙方），茲就乙方
    積欠甲方借款乙事，雙方達成和解，訂立契約條款如后：」等語，亦表明本件向
    乙○○借款之人即係克邦公司，堪信被告之前開辯解，應符事實，而堪採信。本
    件既係克邦公司以其向乙○○所借債務與乙○○達成和解，自無承擔他人債務之
    情形，則被告代表公司與乙○○和解亦無任何違背任務之行為，且對克邦公司亦
    難謂有何損害，自難認被告確有公訴人所指之犯行存在，此外，本件復查無其他
    積極證據足認被告有前開犯行，應認不能證明被告有公訴人所指之前開犯行，爰
    為被告無罪判決之諭知。
據上論斷，應依刑事訴訟法第三百零一條第一項，判決如主文。
中    華    民    國      八十八      年      十二      月    三十一    日
                                        法  官    李  國  增
右正本證明與原本無異。
如不服本判決，應於送達後十日內向本院提出上訴狀（須附繕本），上訴於台灣高等
法院台中分院。
                                        書記官
中    華    民    國      八十八      年      十二      月    三十一    日


司法院資訊處製作；財團法人民間司法改革基金會備份。
